【裁判字號】    97,訴,1150
【裁判日期】    970514
【裁判案由】    給付價金
【裁判全文】
臺灣臺北地方法院民事判決              97年度訴字第1150號
原      告  乙○○
訴訟代理人  魏千律師
            林俊宏律師
被      告  甲○○
訴訟代理人  丙○○
                        樓
上列當事人間請求給付價金事件，本院於民國97年4月28日言詞
辯論終結，判決如下：
    主      文
被告應給付原告新台幣捌拾萬元，及自民國九十六年十月二十一
日起至清償日止，按年息百分之五計算之利息。
訴訟費用由被告負擔。
本判決於原告以新台幣貳拾柒萬元供擔保後，得假執行。但被告
以新台幣捌拾萬元為原告預供擔保後，得免為假執行。
    事實及理由
一、原告主張：伊經由訴外人永慶房屋仲介股份有限公司（下稱
    永慶房屋）之仲介，於民國95年9月20日向被告購買坐落台
    北市○○區○○段二小段23地號及其上門牌號碼台北市○○
    區○○路3段165巷25弄14號房屋（下稱系爭房屋），雙方並
    簽訂不動產買賣契約（下稱系爭買賣契約），伊並依買賣契
    約給付計新台幣（下同）330萬元入被告於兆豐銀行文山分
    行備償專戶（下稱系爭備償專戶），被告亦將系爭房屋所有
    權移轉登記予伊，嗣因雙方買賣發生糾紛，被告以解除買賣
    契約為由，對伊起訴請求塗銷所有權移轉登記事件，經台灣
    士林地方法院（下稱士林地院）95年度重訴字第356號判決
    伊敗訴，認定系爭買賣契約經解除，伊應將系爭房屋所有權
    移轉登記予被告。嗣被告為免伊上訴，為訴訟所累，兩造於
    96年9月19日簽訂和解書（下稱系爭和解書），伊放棄上訴
    並同意被告領取系爭備償專戶內款項330萬元後，被告應於
    96年10月20日（系爭和解書誤載為95年10月20日）前給付伊
    80萬元，詎被告已領走該330萬元，卻未依約於96年10月20
    日前給付伊80萬元，屢經催討，置之不理。爰依系爭和解書
    第2條約定請求被告給付等語。並聲明：（一）被告應給付
    伊80萬元，及自96年10月21日起至清償日止，按年息5％計
    算之利息；（二）願供擔保，請准宣告假執行。
二、被告則以：按系爭和解書第2條約定「甲方（即被告）同意
    於取得乙方（即原告）先前已給付至兆豐銀行文山分行甲方
    備償專戶之款項330萬元後，即於95年10月20日前返還80萬
    元與乙方」，伊同意於取得原告先前已給付至系爭備償專戶
    之款項330萬元後，係原告對其效力加以限制之意思表示，
    係屬民法第99條第1項規定之停止條件，此為附停止條件之
    法律行為，須該法律行為於條件成就時，始發生效力。惟因
    其後系爭330萬元款項，伊並未獲得全數給付，伊僅取得286
    萬1,500元，故停止條件尚未成就，該法律行為並未發生效
    力，伊自無履行返還80萬元予原告之義務。又系爭備償專戶
    內其餘款項，永慶房屋領走仲介費30萬8,000元，其餘13萬
    500元伊要求銀行不准永慶房屋領取，因伊認系爭買賣契約
    業經解除，買賣並未成交，永慶房屋不得領取該仲介費，伊
    並已對永慶房屋提起訴訟請求其返還所領走之仲介費，其餘
    13萬500元則俟雙方訴訟結果如何再為處理，則原告須遵守
    協議協助伊向永慶房屋取回上開仲介費後，伊才有義務履行
    雙方協議等語，資為抗辯。並聲明：（一）原告之訴駁回；
    （二）如受不利之判決，願供擔保請准免為假執行之宣告。
三、兩造不爭執之事實：
（一）原告經由永慶房屋仲介向被告購買系爭房屋，兩造並於95
      年9月20日簽訂系爭買賣契約，買賣價金1,100萬元。嗣因
      原告履約發生問題，被告對原告提起塗銷所有權移轉登記
      訴訟，經士林地院95年度重訴字第356號判決被告勝訴，
      認定系爭買賣契約經被告解除，原告應將系爭房屋所有權
      移轉登記予被告（見卷附系爭買賣契約、士林地院95年度
      重訴字第356號判決）。
（二）兩造於上開士林地院判決後，為解決糾紛，於96年9月19
      日簽訂系爭和解書，第2條約定：「雙方曾於95年9月20日
      簽訂價金履約保證書（保證書編號：（95）第二二八五號
      ），甲方（即被告）同意於取得乙方（即原告）先前已給
      付至兆豐銀行文山分行甲○○備償專戶之款項新台幣（下
      同）330萬元後，即於96年（誤載為95年）10月20日前返
      還80萬元予乙方。」（見卷附系爭和解書、價金履約保證
      書申請書、價金履約保證書）。
（三）兩造簽訂系爭買賣契約後，原告已將上開330萬元轉交永
      慶房屋代為存入系爭備償專戶，並被告已領取286萬1,50
      0元，永慶公司領走30萬8,000元仲介費（見卷附士林地院
      95年度重訴字第356號判決、「價金履約保證」賣方專戶
      結款申請書及匯款憑條）。
（四）永慶公司領走之上開30萬8,000元為仲介費，依系爭買賣
      契約應由被告給付予永慶公司，永慶公司並得自被告系爭
      備償專戶中扣除（見卷附「價金履約保證」賣方專戶結款
      申請書）。
四、兩造之爭點及論述：
    原告主張其已給付330萬元至系爭備償專戶，被告並已取得
    該款項，則依系爭和解書第2條約定，被告即應於96年10月2
    0日前返還80萬元予其等語，為被告所否認，並以前揭情詞
    置辯。經查：
（一）按解釋意思表示，應探求當事人之真意，不得拘泥於所用
      之辭句，民法第98條定有明文。次按所謂條件與期限均係
      當事人對其意思表示效力所附加的限制，構成意思表示（
      法律行為）的一部。觀諸兩造所不爭執之系爭和解書所為
      約定：「立書人甲○○（下稱甲方）與乙○○（下稱乙方
      ）就台灣士林地方法院民事庭95年度重訴字第356號房屋
      所有權移轉登記事件所為之判決（下稱「本案」），雙方
      達成和解協議如下：一、乙方同意就本案判決結果捨棄上
      訴，以免繼續纏訟，有違訴訟經濟。二、雙方曾於95年9
      月20日簽訂價金履約保證書（保證書編號：（95）第二二
      八五號），甲方（即被告）同意於取得乙方（即原告）先
      前已給付至兆豐銀行文山分行甲○○備償專戶之款項新台
      幣（下同）330萬元後，即於96年（誤載為95年）10月20
      日前返還80萬元予乙方。... 」之內容，兩造簽訂系爭和
      解書，係雙方為避免訟累並解決原告已給付330萬元至系
      爭備償專戶之問題，依其文義解釋、約款內容之性質、前
      後約款內容之體系解釋、當事人之訂約真意及權利義務平
      衡等觀點分別審酌之，皆可明確顯示「被告應於96年10月
      20日給付原告80萬元」係以「被告於取得原告先前已給付
      至系爭備償專戶之款項330萬元」之不確定事實，作為被
      告對原告付款義務發生之「停止條件」。又「被告於取得
      原告先前已給付至系爭備償專戶之款項330萬元」之不確
      定事實成就，應認在被告已得自行處分系爭備償專戶330
      萬元之情形下，該條件即已成就，被告即負有於96年10月
      20日給付原告80萬元之義務。
（二）查本件被告自認其已自系爭備償專戶領取286萬1,500元，
      並依系爭買賣契約應由其給付永慶房屋仲介費，永慶公司
      亦自系爭備償專戶領取30萬8000元之仲介費，其餘帳戶內
      13萬500元，因其與永慶房屋尚有仲介費訴訟糾紛，其向
      兆豐銀行表示俟彼等間訴訟結果再為處理等情（見本院97
      年4月14日言詞辯論筆錄），並有價金履約保證書申請書
      、價金履約保證書、「價金履約保證」賣方專戶結款申請
      書及匯款憑條在卷可稽，堪信為真。足見被告已得自行處
      分系爭備償專戶之330萬元甚明，揆諸前開說明，應認本
      件停止條件已成就，被告負有於96年10月20日給付原告80
      萬元之義務。至被告辯稱因系爭買賣契約嗣後經解除，買
      賣未成立，永慶房屋不得向其收取30萬8,000元仲介費，
      其實際並未取得330萬元云云，係其與永慶房屋間有關仲
      介費之糾紛，被告不得據此謂條件未成就而拒絕給付。此
      外被告復無法舉證兩造間有約定原告負有協助其向永慶房
      屋取回上開仲介費後，其才有給付義務之情事。被告上開
      所辯，尚無可取。
五、綜上所述，原告本於系爭和解書第2條之約定，請求被告給
    付80萬元，及自96年10月21日起至清償日止，按年息5％計
    算之法定遲延利息，為有理由，應予准許。
六、假執行之宣告：
    本判決兩造分別陳明願供擔保聲請宣告假執行或免為假執行
    ，核均無不合，爰分別酌定相當之擔保金額，予以准許。
七、本件為判決基礎之事證已明，兩造所為之其他主張、陳述並
    所提之證據，經審酌後，認均與本件之結論無礙，不再一一
    論述，併予敘明。
八、據上論結，本件原告之訴為有理由，依民事訴訟法第78條、
    第390條第2項、第392條第2項，判決如主文。
中    華    民    國    97    年    5     月    14    日
                      民事第六庭    法  官  曾部倫
以上正本係照原本作成
如對本判決上訴，須於判決送達後20日內向本院提出上訴狀
中    華    民    國    97    年    5     月    15    日
                                    書記官  謝梅琴


司法院資訊處製作；財團法人民間司法改革基金會備份。
